【裁判字號】    95,易,1002
【裁判日期】    950824
【裁判案由】    詐欺
【裁判全文】
臺灣高雄地方法院刑事判決              95年度易字第1002號
公  訴  人  臺灣高雄地方法院檢察署檢察官
被      告  甲○○
選任辯護人  孫嘉男律師
上列被告因詐欺案件，經檢察官提起公訴（95年度偵字第904號）
，本院判決如下：
    主  文
甲○○連續意圖為自己不法之所有，以詐術使人將本人之物交付
，處有期徒刑壹年貳月。
    事  實
一、甲○○任職於安信事業有限公司（下稱安信公司），以尋人
    、徵信為業。於民國94年2 月間，因乙○○委託安信公司調
    查其前男友方世宗之住所地址，而由該公司指派甲○○與乙
    ○○接洽，並向乙○○報價後，即先收受1 萬元之委任查址
    之費用。甲○○於查址任務完成後，又自同年2 月間某日起
    至5 月20日之期間，私下再受乙○○委託代為徵信方世宗之
    生活背景及蒐集相關資料，其因見乙○○遭遇感情不順問題
    ，遂認有機可乘，乃基於意圖為自己不法所有之概括犯意，
    連續於受託期間，以各項名目，向乙○○佯稱若要使方世宗
    出來會面，須另外花費新臺幣（下同）35萬元委請其他女子
    幫忙接洽，復以牽姻緣線須花費8 萬元，如欲與男友復合，
    須花費96萬元請託姓名年籍不詳，綽號「郭師姐」之人為其
    作法，致乙○○不疑有他，遂自同年2 月14日後某日起至5
    月間某日止，分別向台東區中小企業銀行鳳山分行、中國信
    託商業銀行鳳山分行、國泰世華商業銀行申辦貸款75萬元、
    31萬元、21萬元，並自上開各貸款金額中，分別提領或自行
    集資47萬7 千元、30萬元、8 萬元等金額；復向台新商業銀
    行及中華商業銀行以現金卡分別預借現金15萬元及8 萬元，
    另開立本票3 紙，面額共計73萬元，並陸續將上開款項及本
    票3 紙均交付甲○○，甲○○於取得上開現金108 萬7 千元
    （檢察官誤為124 萬元）及面額共計73萬元之本票3 紙後，
    即音訊全無，亦未使乙○○與其男友復合，乙○○亦未見有
    何師姐作法之情，嗣乙○○經友人提醒，始經覺受騙，旋向
    警方報案，方悉上情。
二、案經乙○○訴由高雄市政府警察局小港分局報請臺灣高雄地
    方法院檢察署檢察官偵查起訴。
    理  由
壹、程序方面
    被告甲○○及辯護人否認證人即告訴人乙○○於警詢所為陳
    述之證據能力，因證人乙○○於警詢之陳述，係屬審判外之
    陳述，亦與刑事訴訟法第159 條之2 、之3 所規定之例外情
    形不符，亦無同法第159 條之5 所規定之例外情形，是依同
    法第159 條第1 項規定，證人乙○○於警詢中所為之陳述，
    應無證據能力。
貳、實體方面
一、訊據被告甲○○固坦承有受證人乙○○委託代為尋找其前男
    友即案外人方世宗，並調查其生活背景及蒐集相關資料而收
    受其交付之36萬元等情，惟矢口否認有上開詐欺取財犯行，
    辯稱：除收受36萬元之委託費用外，其餘款項及本票均未收
    受，亦無佯以令方世宗與證人乙○○復合或請人作法為由，
    而向乙○○詐欺取財，又其尚以方世宗已有家室，規勸乙○
    ○勿再深陷下去云云。
二、經查：
  (一)證人乙○○委請安信公司，嗣該公司指派職員即被告甲○○
    為其調查案外人方世宗之住址，其後再委託被告調查方世宗
    之生活背景及蒐集相關資料，被告竟佯稱須委人接洽、牽姻
    緣線及委由「郭師姐」作法祈福等由，始可與方世宗復合，
    致證人乙○○陷於錯誤而連續將現金共計108 萬7 千元及3
    紙面額共計73萬元之本票交付被告之事實，業據證人乙○○
    於本院審理時證述綦詳；證人彭敏書亦證述該公司受證人乙
    ○○之委託，係由被告負責調查、徵信，並收受相關費用等
    情，被告亦供承確有受證人乙○○委託進行調查方世宗之生
    活背景及蒐集相關資料等情不諱，復有乙○○所有之台東中
    小企業銀行鳳山分行存摺、中國信託商業銀行鳳山分行存摺
    封面影本各1 份、上開2 帳戶之交易明細表各1 份、國泰世
    華銀行借款還款紀錄1 紙、終止委任切結書及和解書各1 份
    可稽。
  (二)被告雖以上開情詞置辯，惟查：
  1.證人乙○○證稱其委託被告查詢案外人方世宗之地址時，被
    告告知費用係8萬元，渠當時僅交付1萬元予被告等語，此核
    與被告供述受乙○○委託而查詢方世宗住址時，乙○○起先
    交付1 萬元之情相符（見本院卷第34、41頁）。又證人乙○
    ○復稱：被告大概2 、3 天就查到住址給我，並幫我查出那
    個人叫方世宗，我進一步請他查方世宗的背景資料，他有講
    方世宗住何處，已經結婚，及在軍中等事；他說要請1 個小
    姐接洽，要我給他35萬元，之後又說要請1 個郭師姊幫我作
    法，牽姻緣線要8 萬元，打通關係要30萬元，要讓男朋友跟
    我在一起、跟他老婆離婚，費用是96萬元，我表示沒有這些
    錢，他說要介紹銀行的朋友讓我辦理貸款，被告便介紹一位
    陳慶鴻讓我認識，那時我辦3 間銀行貸款，分別是國泰世華
    、台東企銀、中國信託，全部辦出來是127 萬元，之後，被
    告說要拿一成佣金給銀行，所以起初我領47萬7 千元給他，
    其中跟小姐接洽要35萬元，另外12萬7 千元交給被告，是要
    給銀行行員的一成佣金，我的存簿有紀錄等語（見本院卷第
    34 至35 頁）。是依證人乙○○之前開證述足認其在無餘裕
    資金委請被告進一步調查方世宗之資料時，係在被告之介紹
    下，而得以向三家銀行貸款127 萬元，渠先領取47萬7 千元
    交付被告，其中35萬即被告所稱之接洽費用，另12萬7 千元
    即佣金費用，而此核與卷附乙○○所有之台東中小企業銀行
    鳳山分行、中國信託商業銀行鳳山分行2 帳戶交易明細及國
    泰世華銀行借款還款紀錄所載之放款金額分別為75萬元、31
    萬元、21萬元，合計127 萬元，又上開各貸款之動用或可動
    用日期並均為94年3 月7 日，該台東中小企業銀行鳳山分行
    帳戶存摺確於94年3 月7 日有領取47萬7 千元款項之記錄無
    誤，繼以上開貸款總金額之1 成確係12萬7 元，故所領出之
    47 萬7千元如扣除12萬7 千元後，所餘款項即洽為證人乙○
    ○所稱被告表示要小姐接洽之費用35萬元，足見證人乙○○
    所陳核與事證相符，且亦與被告供承在收受前開1 萬元後，
    其後再收受35萬元之委託費用等情相合，足見證人乙○○所
    證並非虛妄，自堪採信。
  2.再依證人乙○○證稱：被告說牽姻緣線要8萬元，打通關係
    要30萬元，我就陸陸續續給他，他還叫我去辦理台新銀行的
    15萬元、中華的8萬元，合計23萬元，還叫我另外簽本票73
    萬元，23萬元加上73萬元合計是96萬元，這筆錢是要給郭師
    姊作法用的。牽姻緣線及打通關係這些錢是銀行辦理貸款下
    來的，是用提款卡陸陸續續提款的湊成8 萬元、30萬元，8
    萬元是在大概是在4 月份的時候，30萬元也是在4 月份的時
    候，23萬元好像是在4 月底5 月初交的，都是他載我一間一
    間去領錢，領完之後就直接交給他，銀行可以領的話，他就
    先拿走一部分，不夠的部分，過幾天他再帶我去領，當時我
    在警詢只是講個大概，我都是拿現金給被告，那時候就心情
    低落，找不到，所以就相信他等語（見本院卷第36頁至第37
    頁）。是由證人乙○○上開所述足見其係分向不同銀行陸續
    領取所貸款項再湊成30萬元、8 萬元再交付被告，而此核與
    乙○○所有之前開台東中小企業銀行鳳山分行、中國信託商
    業銀行鳳山分行2 帳戶之交易明細顯示於94年3 月27日、28
    日間，有3 萬元4 次，16萬元、2 萬元各1 次之2 帳戶提款
    紀錄，合計提領30萬元；又於同年4 月1 日有3 萬元、1 萬
    元、3 萬元及5 千元，合計7 萬5 千元之2 帳戶提款紀錄之
    情相符，足見證人乙○○所證陸續湊成款項交付被告，確非
    虛言。
  3.再證人乙○○係由一名陳慶鴻帶領向3 家銀行申辦貸款，已
    如前述。而本件委託案件，既僅證人乙○○及被告知悉委託
    之費用，且案外人陳慶鴻既與證人乙○○並不相識，亦無從
    得知證人乙○○有財力不足而欲向銀行貸款之情，如非被告
    事先安排，陳慶鴻豈會莫名幫助乙○○辦理貸款事宜，由此
    亦足以得見被告係因證人乙○○因感情深陷泥淖，無法自拔
    ，遂藉機佯以上開各種名目，以詐取證人乙○○之款項彰彰
    明甚。
  4.倘若被告受證人乙○○之委託調查方世宗後續相關背景僅需
    35萬，並未收受其餘款項，亦無證人乙○○前開證述之找人
    接洽、牽姻緣線、作法等費用，則如證人乙○○前開所述，
    渠手頭並非寬裕，理應量力而僅向1 家銀行貸款即足支應，
    且可避免造成日後之經濟負荷，豈需同時向3 家銀行貸款，
    且金額高達百萬元以上？況證人乙○○申貸3 家銀行貸款及
    可動用之日期均在94月3 月7 日，且第1 次之動用之日期即
    係94月3 月7 日，並立即提領47萬7 千元，而非35萬元，其
    中尚需繳付12萬7 千元之佣金等情，且渠其後尚陸續提領所
    貸款項以支應所需，若被告未佯以各種名目而要求證人乙○
    ○交付各該款項，證人乙○○實無在經濟不佳之情形下，又
    貸下如此龐大金額，而作繭自縛，況證人乙○○與被告夙無
    仇隙，亦無須莫名訛稱上開提領款項均係交付被告，致日後
    陷己罹於誣告之刑責，足見被告要求之服務費用，絕非僅第
    1 次收受之35萬元至明。被告辯稱其僅收受前開1 萬元及35
    萬元，共計36萬元，並未收受其餘款項云云，辯護人並以本
    案僅有證人片面指述其交付被告現金，並無其他證據佐證云
    云，均無可採。
  5.另證人乙○○與被告雖曾簽具終止委任切結書，該切結書上
    記載至94年5 月20日止，案件辦理的段落完成至此等語，惟
    據證人乙○○證稱：被告叫我簽下本票後，他才叫我簽下這
    個終止委託之切結書，意思是說這個是我跟被告間之事，與
    安信徵信社無關等語（見本院卷第38頁），觀此切結書其上
    既無登載公司辦理何委託事項，是證人乙○○證稱渠簽署該
    切結書係指委任事項係渠與被告之間之事，而與公司無涉等
    情，尚非全然不可能。且據證人乙○○證稱被告係於94年5
    月間交付照片，那時候錢已由被告拿走等語（見本院卷第34
    頁），此核與上開銀行帳戶所載提領款項均係在94年3 、4
    月間之情均相符，足見被告已詐騙證人乙○○之財物既遂，
    其後縱使被告另簽具終止委任切結書，亦無從執為被告有利
    之論據。
  6.又證人彭敏書雖證述被告有收受36萬元之徵信費用並繳回公
    司云云，惟證人彭敏書復證稱：被告跟我講時，我才知道被
    告受乙○○之委託了解渠男友之生活狀況及費用係36萬元，
    至於被告實際上向乙○○拿了多少錢、有無帶乙○○去辦貸
    款、乙○○事後有無開本票，我均不清楚，被告亦未跟我說
    有寫和解書等語（見偵卷第27、28頁），是由證人彭敏書前
    開所證述，足見被告係事後始向證人彭敏書報告受託調查乙
    ○○之男友資料及收取費用之情，證人彭敏書對被告獨立作
    業內容均不了解，自無從判別被告所言真偽，亦無從執證人
    彭敏書之前開證述作為被告有利之論據。又由被告供稱進一
    步調查方世宗之身世背景等資料，係證人乙○○私下委請被
    告處理，並非委由安信公司調查等情（見本院卷第47頁），
    是被告既係私下承接證人乙○○所委辦之案件，證人乙○○
    繳交之款項理當係交付被告而非公司至明，是辯護人以被告
    如有收受證人乙○○繳交之124 萬元，公司豈會不追究云云
    ，尚非的論，亦無足採。
  7.末證人乙○○於94年11月21日向員警提起本件告訴後，雖於
    同月23日即與被告共同書立和解書1 紙，惟據證人乙○○證
    稱係因被告主動打電話跟我講說要和解，要跟我父母親說清
    楚，並說如果不簽的話，要去撞牆，開車去死，我係一時心
    軟，只想要被告去跟我父母講清楚，所以簽和解書，但是他
    後來也騙我，沒有跟我父母親說清楚等語（見本院卷第39、
    41頁），被告對此並未否認，僅以家人不諒解，遂與證人乙
    ○○簽立和解書置辯，惟倘被告係遭他人誤解，其家人理當
    支持被告一定之法律行動，以還清白，豈會要被告前往和解
    ，足見被告上開所辯，亦非可採。證人乙○○所為證述應較
    為可採，從而，該和解書亦無從為被告有利之論據。
  8.綜上，被告所辯均無足採，本案事證明確，自應依法論科。
三、論罪、科刑：
  (一)被告於行為後，如附表所示之相關法律均業經變更，並俱於
    95年7 月1 日施行，玆經整體比較結果，裁判時法並未較為
    有利，從而依刑法第2 條第1 項規定，自應適用各該行為時
    法，亦即修正前法至明。
  (二)核被告甲○○所為，係犯修正前刑法第339 條第1 項詐欺取
    財罪。被告多次詐欺取財犯行，時間緊接，手法相同，所犯
    又係構成要件相同之罪名，顯係基於概括犯意反覆為之，應
    論以連續犯，並依修正前刑法第56條加重其刑。
  (三)爰審酌被告為意圖為自己不法所有，而以上開方式詐騙告訴
    人乙○○，動機顯非良善、犯罪所生之損害亦相當嚴重，迄
    今復未能與告訴人處理全部債務，及其犯罪後於本院審理時
    仍飾詞否認，犯後態度顯然不佳等一切情狀，量處如主文所
    示之刑，以示懲儆。
據上論斷，應依刑事訴訟法第299 條第1 項前段，修正前刑法第
第56條、第339 條第1 項、罰金罰鍰提高標準條例第1 條，判決
如主文。
本案經檢本案經檢察官丙○○到庭執行職務。
中    華    民    國    95    年    8    月    24     日
                  刑事第十  庭  審判長法  官  徐美麗
                                      法  官  高增泓
                                      法  官  楊淑珍
以上正本證明與原本無異。
如不服本判決，應於判決送達後10日內，向本院提出上訴狀。
中    華    民    國    95    年    8    月    24     日
                                      書記官  林秀敏
修正前刑法第339條
（普通詐欺罪）
意圖為自己或第三人不法之所有，以詐術使人將本人或第三人之
物交付者，處5 年以下有期徒刑、拘役或科或併科1 千元以下罰
金。
以前項方法得財產上不法之利益或使第三人得之者，亦同。
前二項之未遂犯罰之。
┌───────────────────────────────────────────────┐
│附表：                                                                                        │
├──────┬─────────────┬─────────────┬───────┬────┤
│相關變更條文│行為時法（下稱舊法）之內容│裁判時法（下稱新法）之內容│比  較  理  由│備    註│
├──────┼─────────────┼─────────────┼───────┼────┤
│【罰金刑貨幣│依法律應處罰金、罰鍰者，就│中華民國94年1 月7 日法修正│刑法之貨幣單位│經按現行│
│單位之變更】│其原定數額得提高為2 倍至10│施行後，刑法分則編所定罰金│由「元（指銀元│法規所定│
│罰金罰鍰提高│倍（刑法乃係定明10倍）。第│之貨幣單位為新臺幣。94年1 │）」變更為「新│貨幣單位│
│標準條例第1 │1 條所定得提高倍數之規定，│月7 日刑法修正時，刑法分則│臺幣」，且刑法│折算新臺│
│條前段、第5 │於本條例修正後制定之法律，│編未修正之條文定有罰金者，│分則之罰金數額│幣條例第│
│條→刑法施行│不適用之；本條例修正前公布│自94年1 月7 日刑法修正施行│，亦視該分則先│2 條之規│
│法第1 之1條 │之法律，於本條例修正後修正│後，就其所定數額提高為30倍│前曾修正與否，│定折算後│
│第1 項、第2 │其罰金罰鍰數額或法律經全部│。但72年6 月26日至94年1 月│而分別提高3 或│等值，是│
│項          │修正而其罰金罰鍰數額未予變│7 日新增或修正之條文，就其│30倍。        │以新法並│
│            │更者，亦同。              │所定數額提高為3 倍。      │              │未較有利│
│            │                          │                          │              │。      │
├──────┼─────────────┼─────────────┼───────┼────┤
│【罰金刑下限│罰金：（銀元）1 元以上。  │罰金：新臺幣1000元以上…。│罰金刑之下限，│舊法有利│
│之變更】刑法│                          │                          │由銀元10元（亦│        │
│第33條第5款 │                          │                          │經提高）即新臺│        │
│            │                          │                          │幣30元，提高為│        │
│            │                          │                          │新臺幣1000元  │        │
├──────┼─────────────┼─────────────┼───────┼────┤
│【連續犯之刪│連續數行為而犯同一罪名者，│刪除                      │新法將連續犯之│舊法有利│
│除】        │以一罪論。但得加重其刑至二│                          │規定刪除後，除│        │
│            │分之一                    │                          │非符合「接續犯│        │
│            │                          │                          │」或「包括的一│        │
│            │                          │                          │罪」情形，可認│        │
│            │                          │                          │構成單一犯罪外│        │
│            │                          │                          │，均應認係數罪│        │
│            │                          │                          │併罰。是此刪除│        │
│            │                          │                          │雖非犯罪構成要│        │
│            │                          │                          │件之變更，但顯│        │
│            │                          │                          │已影響行為人刑│        │
│            │                          │                          │罰之法律效果，│        │
│            │                          │                          │自屬法律有變更│        │
│            │                          │                          │依新法第2條第1│        │
│            │                          │                          │項規定，比較新│        │
│            │                          │                          │舊法。        │        │
╠═══╤══╪═════════════╧═════════════╧═══════╪════╡
║整體比│舊法│5 年以下有期徒刑、拘役或科或併科銀元1,000 元即新臺幣3萬元以下、銀元10 │舊法較為│
║      │    │元即新臺幣30元以上罰金；應論以1 罪，並加重其刑；易科罰金折算標準為銀元│有利    │
║      │    │300 元即新臺幣900 元折算1 日                                          │        │
║      ├──┼───────────────────────────────────┤        │
║較結果│新法│5 年以下有期徒刑、拘役或科或併科新臺幣3 萬元以下；新臺幣1,000 元以上罰│        │
║      │    │金；除可認係接續犯或包括一罪外，應論以數罪；易科罰金折算標準為新臺幣  │        │
║      │    │1000元、2000元或3000元折算1 日                                        │        │
╚═══╧══╧═══════════════════════════════════╧════╛


司法院資訊處製作；財團法人民間司法改革基金會備份。
